【裁判字號】    92,家聲,46
【裁判日期】    921125
【裁判案由】    
【裁判全文】
臺灣臺南地方法院家事裁定  九十二年度家聲字第四六號
    聲請人  陳郭寶珠
            郭 寶 美
右當事人間聲請更正出生別事件，本院裁定如左：
    主      文
聲請人陳郭寶珠之戶籍登記出生別應更正為長女。
聲請人郭寶美之戶籍登記出生別應更正為次女。
聲請費用由聲請人負擔。
    理      由
一、本件聲請意旨略以：聲請人陳郭寶珠、郭寶美依序為郭昆壽之長女及次女，惟聲
    請人之母楊金盆前曾生育楊桂枝（父不詳），楊桂枝為聲請人同母異父之姊姊，
    當時戶籍登記出生別為長女，所以台南市東區戶政事務所將聲請人陳郭寶珠、郭
    寶美誤登記為次女及參女，依據檢附戶籍謄本及台南市東區戶政事務所協查資料
    證明無出生別長女存在函文，爰聲請更正聲請人陳郭寶珠之出生別為長女，更正
    聲請人郭寶美之出生別為次女等情，並提出台南市東區戶政事務所函一紙、戶籍
    謄本六份為證。
二、按戶籍登記之申請，向當事人戶籍所在地之戶政事務所為之，戶籍法第二十八條
    定有明文。又戶籍登記事項錯誤或脫漏，因作業錯誤者，由現戶籍地戶政事務所
    查明更正，並通知當事人；戶籍登記事項因申請人申報錯誤，應提出下列證明文
    件之一，向現戶籍地戶政事務所申請更正：（一）在台初次登記戶籍或登記戶籍
    前之戶籍資料。（二）政府機關核發並蓋有發證機關印信之原始國民身分證。（
    三）各級學校或軍、警學校或各種訓練班、團、隊畢（肄）業證明文件。（四）
    公、私立醫院或合格助產士出具之出生證明。（五）國防部或陸、海、空軍、聯
    勤、軍管區（含前警備）總司令部、憲兵司令部所發停、除役、退伍（令）證明
    書或兵籍資料證明書。（六）法院確定判決書、裁定書、認證書或檢察署不起訴
    處分書等。戶籍更正登記要點第三條、第四條亦規定甚明。
三、經查：
  （一）聲請人陳郭寶珠、郭寶美為郭昆壽（民國八年七月二十日生，民國九十一年
        十一月二十一日歿）、楊金盆（民國六年十月七日生，民國八十六年十二月
        二十九日歿）之女，惟郭昆壽、楊金盆無婚姻關係，故陳郭寶珠、郭寶美於
        民國四十年三月十四日、民國○○○年○月○○日出生同時由郭昆壽認領，
        並申請登記出生別為「次女」、「三女」，此有台南市東區戶政事務所九十
        二年十一月七日南市東戶三字第０九二０００九一二二號函檢附之出生登記
        申請書二紙在卷足憑。又楊金盆於民國○○○年○月○日生有長女楊桂枝，
        父不詳，登記出生別為長女，與郭昆壽、楊金盆、郭寶珠、郭寶美均設同戶
        籍（原台南市○區○○路四號，嗣改編為裕農路六二一巷十二號），此亦有
        戶籍謄本二份、台南市東區戶政事務所九十二年十月二十四日南市東戶三字
        第０九二０００八七四六號函檢附之戶口清查表、戶籍登記申請書各一紙在
        卷可按。
  （二）按子女其出生別之排定，胥視子女之受胎時，父母之婚姻關係如何而定，普
        通婚姻所生之子女，不論其是否同母所生，均從父系計算，至非婚生子女在
        未經生父認領前，從母系計算，於生父認領後視為婚生子女，應改從父系計
        算，此經內政部四十七年四月三十日台內戶字第六三０四號函示在案。查聲
        請人陳郭寶珠、郭寶美雖為非婚生子女，但經生父郭昆壽認領後，揆諸前開
        內政部函示，應從父系計算出生別。
  （三）雖郭昆壽認領陳郭寶珠、郭寶美時申請登記出生別為「次女」、「三女」，
        然郭昆壽之「長女」為何人，依台南市東區戶政事務所可查得戶籍資料，並
        未發現有其長女設籍，此有台南市東區戶政事務所九十二年四月十七日南市
        東戶三字第０九二０００三二０二號函在卷。再依證人楊桂枝證稱：「我媽
        媽帶我過來嫁給聲請人的爸爸，之後又生了二位聲請人，我喊郭昆壽爸爸，
        其實我不是他親生的。」等語，核與前揭無「長女」設籍資料等情相符，可
        知郭昆壽僅生育有陳郭寶珠、郭寶美二名子女，從來沒有另一名「長女」存
        在。從而，聲請人主張郭昆壽於當年為戶籍登記時，雖已認領陳郭寶珠、郭
        寶美，但誤以母系即楊金盆排定出生別，以楊桂枝為長女、陳郭寶珠為次女
        、郭寶美為三女等情，應堪信為真實。綜上所陳，聲請人依據戶籍更正登記
        要點第四條第六款之規定，請求更正出生別，從父系計算，於法有據，應予
        准許，爰裁定如主文所示。
四、依非訟事件法第八條第一項，裁定如主文。
中      華      民      國    九十二    年    十一    月      二十五    日
                                  臺灣臺南地方法院家事法庭
~B法      官  張  麗  娟
右為正本係照原本作成。
如對本裁定抗告，須於裁定送達後十日內向本院提出抗告狀，並應繳納抗告費新台幣
四十五元。
中      華      民      國    九十二    年    十一    月      二十五    日
~B法院書記官  陳  世  明


司法院資訊處製作；財團法人民間司法改革基金會備份。
